【裁判字號】    94,勞訴,19
【裁判日期】    951130
【裁判案由】    損害賠償等
【裁判全文】
臺灣板橋地方法院民事判決              94年度勞訴字第19號
原      告  乙○○
訴訟代理人  林秉欣律師
被      告  欣超實業有限公司
兼法定代理
人          己○○
被      告  戊○○
共      同
訴訟代理人  徐滄明律師
複 代理 人  甲○○
上列當事人間損害賠償等事件，本院於民國95年11月24日言詞辯
論終結，判決如下：
    主  文
被告應連帶給付原告新臺幣貳佰陸拾伍萬玖仟伍佰貳拾柒元，及
自民國九十四年一月十一日起至清償日止，按週年利率百分之五
計算之利息。
被告欣超實業有限公司應給付原告新臺幣陸拾壹萬陸仟肆佰壹拾
玖元，及自民國九十四年一月十一日起至清償日止，按年息百分
之五計算之利息。
原告其餘之訴駁回。
訴訟費用由被告連帶負擔十分之八，餘由原告負擔。
原告假執行之聲請駁回。
    事實及理由
一、程序方面：原告於訴狀送達後，將訴之聲明第2 項由「被告
    欣超實業有限公司（下稱欣超公司）應再給付原告新臺幣（
    下同）616,419 元及自起訴狀繕本送達翌日起至清償日止，
    依週年利率百分之五計算之利息」變更為「被告欣超公司應
    再給付原告616,419 元及自起訴狀繕本送達翌日起至清償日
    止，按週年利率百分之五計算之利息」，屬減縮應受判決事
    項之聲明，核其請求之基礎事實同一，且不甚礙被告之防禦
    及訴訟之終結，況被告於上開訴之變更並無異議，而為本案
    之言詞辯論，視為同意變更，依民事訴訟法第255條第1項第
    1、2、3、7款及第2項之規定，應予准許。
二、原告主張：
  (一)原告於民國77年10月17日至被告欣超公司任職，被告欣超公
    司為針織布匹製造之製造業，公司登記之負責人為被告己○
    ○，惟平素業務多由被告戊○○以為指示，原告於92年1 月
    20日依被告等指示工作之臺北縣三峽鎮○○路168 巷48號工
    作場所，於將加工製造完成之布匹以升降梯（或稱電梯）運
    至該址2 樓之倉庫期間，其升降梯竟因鋼索斷裂，致原告受
    有第2 、5 腰椎爆裂性骨折併脊髓神經損傷、大小便失禁、
    性功能障礙等傷害，嗣經勞工保險局核定屬殘廢給付標準表
    第7 級之殘廢，並領有中華民國殘障手冊。
  (二)被告欣超公司為原告之雇主，對原告負有損害賠償責任，另
    被告己○○為公司之負責人，被告戊○○為公司之實際業務
    負責人，均屬勞工安全衛生法所稱之雇主，對防止機械器具
    設備等引起之危害，應有符合標準之必要安全衛生設備，且
    不得設置不符防護標準之機械器具供勞工使用，竟疏於注意
    ，對所設置升降梯疏於注意，以防止危害之發生，致令原告
    受有前述之損害，則被告欣超公司、己○○、戊○○自應連
    帶負損害賠償之責。爰依法請求如下：
    1.減少勞動能力之損害：2,239,174 元。原告受有上開損害
      ，前經勞工保險局評定為第7 級之殘廢，並據以核發殘廢
      給付，另依原告受傷前6 個月所領工資：33,536元（91年
      8月）、42,492元（91年9月）、41,843元（91年10月）、
      52,741元（91年11月）、28,737（91年12月）、29,423元
      （92年1月），平均每月薪資38,129元，依事發92年1月20
      日計至原告年滿60歲止，尚有工作能力8年6個月（共計10
      2 個月），則依各殘廢等級喪失或減少勞動能力比率表7
      級殘廢，喪失勞動能力為百分之69.21 及依月別單利複式
      霍夫曼法扣除中間利息計，被告自應連帶給付原告2,239,
      174元（38129×84.00000000=0000000，0000000×69.21%
       =0000000）。
    2.醫療費用及增加生活所需部分：651,288 元。原告受有上
      開損害後，因脊髓神經受損，每年須注射肉毒桿菌2 劑，
      每劑10,500元，則每年須支出21,000元，另因原告受有大
      小便失禁之後遺症，終日須使用成人尿布，每月須支出尿
      布費用2,388元，合計每年須支出28,656 元，總計須支出
      49,656元，依內政部公布之平均餘命表（附表3）所 示，
      中華民國男子平均年齡73.2歲，則自事發時，原告約54歲
      ，計至73歲止，約尚有19年，依霍夫曼式扣除中間利息計
      ，被告自應連帶給付原告651,288 元（49656 ×13.00000
      000=651288）。
    3.慰撫金部分：150 萬元。原告因被告之疏失，致受有如上
      損害，不僅平素生活大受影響，且鎮日須以成人尿布以維
      衛生，其痛苦自非可言語，爰請求被告連帶給付精神慰撫
      金150 萬元。綜上所陳，被告應連帶賠償原告4,390,462
      元，扣除原告依勞工保險條例領取之殘廢給付732,600 元
      ，則被告應連帶給付原告3,657,862元。
  (三)原告自受傷診療出院以來，被告欣超公司並未再為原告安置
    何等工作，則依職業災害勞工保護法第27條、第24條、第25
    條第1 項原告自得終止兩造間勞動契約（原告並以起訴狀之
    送達，以為終止之意思表示），則被告欣超公司自應給付原
    告資遣費，依原告77年10月17日到職，計至起訴狀送達之日
    終止與被告欣超公司間勞動契約止，共計年資16年2 個月，
    則依勞動基準法第17條，被告欣超公司自應給付原告616,41
    9 元（38129×16又2/12=616419）。另原告向被告領得紅包
    347,991 元。爰依勞動契約、僱傭及侵權行為損害賠償等法
    律關係提起本訴等語。併為聲明：1.被告應連帶給付原告3,
    657,862 元及自起訴狀繕本送達翌日起至清償日止，按週年
    利率百分之五計算之利息。2.被告欣超公司應再給付原告61
    6,419 元及自起訴狀繕本送達翌日起至清償日止，按週年利
    率百分之五計算之利息。3.請准宣告假執行。
三、被告則以：
  (一)被告欣超公司為保護員工安全，避免員工發生意外，早於92
    年1 月20日事故發生時之前好幾年已於公司內升降梯入口旁
    明顯處張貼壓克力板告示「電梯內嚴禁乘人，違者罰款一千
    元，若發生任何傷亡，公司概不負責。」，且被告欣超公司
    平時早對員工三令五申，公司唯一電梯（升降梯）限載貨專
    用，嚴禁乘人，足見被告欣超公司已善盡告知之義務。原告
    指稱：「因該升降梯本無門之設計，是以避免升降過程推車
    滑動會卡住升降梯，或推車掉落影響操作，原告等於作業之
    際，均會將推車推入較內側，則推入、取車原告勢必均須進
    入升降梯，而本件事發即係於此過程中發生墜落…」，從而
    認定被告原升降梯設計不當，並以事件發生後，被告即將升
    降梯加裝一外門作為支持其論點之理由。惟查，原告所言並
    非屬實，實則公司升降梯僅限於「載貨專用」、嚴禁乘人，
    且「送貨布車推入升降梯後，操作人員無須進入。」，故縱
    使該升降梯無外門之設計，揆諸其用途僅為載貨之用，設計
    上並無不當，原告為節省勞力時間，乃縮短正常的工作程序
    ，違反規定執意進入升降梯，本應風險自負，至不幸發生事
    故，亦非被告所得預見，若僅因事故之發生即責令被告負擔
    損害賠償責任，對被告而言，誠屬不公，實難令被告心服。
    且被告為避免類似情況再次發生，除了警告標語外，不惜另
    花成本於升降梯外加裝外門，此舉誠值肯定，豈可因被告之
    好意，卻以此事實指陳公司之升降梯原本係設計失當。
  (二)原告於起訴狀中僅抽象論以「竟疏於注意，對所設置升降梯
    疏於注意，以防止危害之發生，致令原告受有前述之損害」
    卻未具體指出被告究有何義務違反之處，嗣於民事準備書狀
    中，則是以「升降梯欠缺外門之設計」論以被告設置不符防
    護標準之機械器具供勞工使用，而此部分，依前開說明，升
    降梯本為載貨之用，無外門之設計，尚難謂設置不符防護標
    準之機械器具供勞工使用。縱使如原告所稱，被告均負有為
    防止機械器具設備等引起之危害，應有符合標準之必要安全
    衛生設備，且不得設置不符防護標準之機械器具供勞工使用
    之義務，但被告亦已善盡此行為義務，從而對原告所生之損
    害，不負損害賠償之責。
  (三)原告之損害，依職業災害勞工保護法第7 條規定僅雇主負賠
    償責任，不包括負責人在內，被告戊○○、己○○自不負連
    帶之責。被告戊○○與原告並無僱傭關係，對被告欣超公司
    亦不具有一般經營權，無上開雇主身分，自不受勞工安全衛
    生法規範。且縱依原告所提92年重上字第225 號之判斷標準
    ，被告戊○○亦非被告欣超公司之現場負責人，當不負連帶
    賠償之責。被告欣超公司、戊○○、己○○就原告損害之發
    生，不符侵權行為要件，被告戊○○非被告欣超公司人員，
    對原告損害之發生，不負防止義務。原告違反正常工作程序
    ，進入升降梯，乃明知具體危險狀態的存在，而甘願冒險為
    之，外國判決均以之為「原告自甘冒險時，被告並未違背注
    意義務或得除去過失侵權行為效力」處理之，是本案縱認被
    告欣超公司就原告損害之發生具有過失，亦因原告明知「載
    貨電梯，嚴禁人員搭乘」，且上開載貨電梯無外門設計，有
    人員掉落之高度危險性，而仍自甘冒險，原告自得請求  鈞
    院除去過失侵權行為效力。綜上本件被告欣超公司及己○○
    對「載貨電梯有人搭乘，並致損害一事」實無預見可能性，
    且未違反社會生活上載貨電梯可事先防範危險之注意義務，
    原告援引民法第184條第1項前段、第2項前段、第185、188
    第1項前段、公司法第23條第2項等侵權行為規定為請求依據
    ，自無理由。
  (四)退萬步而言，倘若  鈞院認定被告應對原告負損害賠償責任
    ，則原告對損害之發生，實亦具過失，爰依民法217 條，懇
    請  鈞院減輕賠償金額或免除之。且就原告所稱之損害賠償
    範圍，被告亦有所不服：
    1.減少勞動能力、支出醫療費用及增加生活所需費用部分：
      原告所受之傷害僅為一時性之傷害，並未若原告所指稱之
      嚴重。依行政院國軍退除役官兵輔導委員會臺北榮民總醫
      院（下稱臺北榮民總醫院）之鑑定報告，僅載明原告有失
      禁現象，惟該傷害是否僅為一時性，有無如同原告所陳須
      每年注射肉毒桿菌二劑及日後終日須使用成人尿布之情形
      ，爰依民事訴訟法第335 規定，懇請  鈞院命鑑定人陳述
      意見。原告已領取勞工保險殘廢給付732,600元及自被告
      處領取紅包347,991元，被告欣超公司主張抵充之。
    2.慰撫金部分：原告起訴請求被告連帶給付精神慰撫金150
      萬元，被告認為實屬過高。本件事故之發生，原告實應負
      絕大部分之過失，且衡諸原告平均每月薪資38,129元及被
      告之經濟狀況，參酌最高法院對慰撫金數額認定的標準（
      最高法院88年臺上字第2208號判決參照），被告對原告所
      應付之慰撫金以十萬元為適當等語，資為抗辯。併為答辯
      聲明：1.原告之訴駁回。2.如受不利判決，被告願供擔保
      ，請准宣告免為假執行。
四、兩造均不爭執之事實：
  (一)原告自77年10月17日至被告欣超公司任職，被告欣超公司登
    記負責人為被告己○○。
  (二)原告於92年1 月20日在臺北縣三峽鎮○○路168 巷48號工作
    場所，於將加工製造完成之布匹以升降梯運至該址2 樓之倉
    庫期間，將空車推入升降梯時，竟因升降梯鋼索斷裂，致原
    告自2樓倉庫掉下來1樓，受有第2、5腰椎爆裂性骨折併脊髓
    神經損傷、大小便失禁、性功能障礙等職業傷害。嗣經勞工
    保險局核定屬殘廢給付標準表第7 級之殘廢，並領有中華民
    國殘障手冊。
  (三)原告受傷前6 個月所領工資：33,536元（91年8月）、42,49
    2元（91年9月）、41,843元（91年10月）、52,741元（91年
    11月）、28,737（91年12月）、29,423元（92年1 月），平
    均每月薪資38,129元，依事發92年1 月20日計至原告年滿60
    歲止，尚有工作能力8年6個月。
  (四)原告於92年1 月20日受傷，經治療後，目前雙下肢肌力正常
    ，可正常行走，惟大小便仍處於失禁狀態。
  (五)原告自受傷診療出院以來，被告欣超公司並未再為原告安置
    何等工作，原告以起訴狀之送達，以為終止之意思表示，被
    告欣超公司自應給付原告資遣費，依原告77年10月17日到職
    ，計至起訴狀送達之日終止與被告欣超公司間勞動契約止，
    共計年資16年2 個月，則依勞動基準法第17條，被告欣超公
    司自應給付原告616,419 元（38129×16又2/12=616419）。
  (六)原告已領取勞工保險殘廢給付732,600元及自被告處領取紅
    包347,991元。
五、原告主張：原告於77年10月17日至被告欣超公司任職，被告
    欣超公司登記負責人為被告己○○。惟平素業務多由被告戊
    ○○以為指示，原告於92年1 月20日依被告等指示工作之臺
    北縣三峽鎮○○路168 巷48號工作場所，於將加工製造完成
    之布匹以升降梯運至該址2 樓之倉庫期間，其升降梯竟因鋼
    索斷裂，致原告受有第2、5腰椎爆裂性骨折併脊髓神經損傷
    、大小便失禁、性功能障礙等傷害，嗣經勞工保險局核定屬
    殘廢給付標準表第7 級之殘廢，並領有中華民國殘障手冊。
    原告自受傷診療出院以來，被告欣超公司並未再為原告安置
    何等工作，原告以起訴狀之送達，以為終止之意思表示。爰
    依勞動契約、僱傭及侵權行為損害賠償等法律關係提起本訴
    等語。被告則辯稱如上。經查：
  (一)按「因故意或過失，不法侵害他人之權利者，負損害賠償責
    任。故意以背於善良風俗之方法，加損害於他人者亦同。違
    反保護他人之法律，致生損害於他人者，負賠償責任。但能
    證明其行為無過失者，不在此限。」、「數人共同不法侵害
    他人之權利者，連帶負損害賠償責任﹔不能知其中孰為加害
    人者，亦同。造意人及幫助人，視為共同行為人。」、「受
    僱人因執行職務，不法侵害他人之權利者，由僱用人與行為
    人連帶負損害賠償責任。」、「不法侵害他人之身體或健康
    者，對於被害人因此喪失或減少勞動能力或增加生活上之需
    要時，應負損害賠償責任。」、「不法侵害他人之身體、健
    康、名譽、自由、信用、隱私、貞操，或不法侵害其他人格
    法益而情節重大者，被害人雖非財產上之損害，亦得請求賠
    償相當之金額。」、「公司負責人應忠實執行業務並盡善良
    管理人之注意義務，如有違反致公司受有損害者，負損害賠
    償責任。公司負責人對於公司業務之執行，如有違反法令致
    他人受有損害時，對他人應與公司負連帶賠償之責。」、「
    勞工因職業災害所致之損害，雇主應負賠償責任。」、「職
    業災害勞工經醫療終止後，雇主應按其健康狀況及能力，安
    置適當之工作，並提供其從事工作必要之輔助設施。」、「
    有下列情形之一者，職業災害勞工得終止勞動契約：三雇主
    未依第二十七條規定辦理者。」、「雇主依第二十三條第一
    項第一款、第三款，或勞工依第二十四條第二款至第四款規
    定終止勞動契約者，雇主應依勞動基準法之規定，發給勞工
    資遣費。」、「本法所稱雇主，謂事業主或事業之經營負責
    人。」、「雇主對左列事項應有符合標準之必要安全衛生設
    備：一、防止機械、器具、設備等引起之危害。……雇主對
    於勞工就業場所之通道、地板、階梯或通風、採光、照明、
    保溫、防濕、休息、避難、急救、醫療及其他為保護勞工健
    康及安全設備應妥為規劃，並採取必要之措施。」，民法第
    184 條、第185 條、第188 條第1 項前段、第193 條第1 項
    、第195 條第1 項前段、公司法第23條、職業災害勞工保護
    法第7 條、第27條、第24條第3 款、第25條第1 項、勞工安
    全衛生法第2 條第2 項、第5 條第1 項第1 款及第2 項分別
    定有明文。
  (二)原告自77年10月17日至被告欣超公司任職，被告欣超公司登
    記負責人為被告己○○。原告於92年1 月20日在臺北縣三峽
    鎮○○路168 巷48號工作場所，於將加工製造完成之布匹以
    升降梯運至該址2 樓之倉庫期間，將空車推入升降梯時，竟
    因升降梯鋼索斷裂，致原告自2樓倉庫掉下來1 樓，受有第2
    、5 腰椎爆裂性骨折併脊髓神經損傷、大小便失禁、性功能
    障礙等職業傷害。嗣經勞工保險局核定屬殘廢給付標準表第
    7 級之殘廢，並領有中華民國殘障手冊。原告於92年1 月20
    日受傷，經治療後，目前雙下肢肌力正常，可正常行走，惟
    大小便仍處於失禁狀態。原告已領取勞工保險殘廢給付732,
    600 元及自被告處領取紅包347,991 元之事實，為兩造所不
    爭執，復據證人即被告欣超公司前員工丁○○證稱：時間是
    91年農曆年年底，地點是三峽鎮○○路，事情發生時我不在
    場，因為電梯鋼索壞掉不能使用，因為電梯沒有門，要送布
    進去，電梯是鋼線調著，有底，最底部是放置輪胎，電梯是
    載布從一樓送到二樓，人都有跟布一起進去電梯送布到二樓
    ，外面也沒有貼告示說人不能進去電梯，我隔天看是電梯線
    斷掉，電梯不能使用，員工的薪水（是劃撥）、借資都是戊
    ○○拿給我們，我們認定他是雇主，我是機台維修，員工事
    務分配我不清楚，事後有放樹立兩個牌子說人不能進去電梯
    坐，事故當時電梯沒有做欄杆，車子會跑出來，所以人都跟
    著進去坐，事故之後有用欄杆把車子檔起來，讓車子不要跑
    出來，事故之前我有看到人是跟著電梯上下，戊○○知不知
    道我不清楚，我沒有看過己○○有在那裡上班，我在那裡上
    班一年多，沒有聽說過有人進電梯被處罰，所以他們進入電
    梯我也不會覺得奇怪。我要改機台常要走來走去，有注意到
    ，最近的機台與電梯是四至五公尺，只有最近的一機台看得
    到事故的電梯，上下一、二樓的情形，其他的機台都看不到
    ，我離開公司的時候，公司有五十台機台，最近的機台可以
    看到一樓電梯的正面，二樓的電梯看不到，我自己有坐過這
    台電梯從一坐到二樓及從二樓坐到一樓。當時應徵到欣超公
    司是戊○○決定僱用我的。我在公司稱戊○○老闆。事故發
    生前，我有看過原告搭乘過電梯，其他員工約有四、五人使
    用電梯將布載到二樓，沒有人沒有載布坐電梯，都是員工有
    載布才坐電梯等語及證人丙○○證稱：92年1 月傍晚時，原
    告是故在場我有看到，我當時在二樓，遷移監視器的主機，
    我看到有人推載布車子（空車）進電梯，三、四秒鐘的時間
    電梯就從二樓掉下來，我聽到電梯掉下來的聲音，以及有人
    尖叫的聲音，我馬上走到一樓，看到跌下去的人之後，我馬
    上用我的手機打119 。當時有看到紅色的字在電梯旁邊，但
    內容什麼字我沒有注意看寫什麼等語（見本院卷第56至60頁
    ），並有財團法人恩主公醫院診斷證明書、亞東紀念醫院診
    斷證明書、殘障手冊、勞工保險局核定通知書、原告受傷期
    間領款收據、勞工保險殘廢診斷書、行政院國軍退除役官兵
    輔導委員會臺北榮民總醫院診斷證明書（見本院板橋簡易庭
    94年度板勞調字第4 號卷第18至21頁、第52頁、本院卷第14
    7 至154 頁、第250 頁）為證，堪信屬實。由此可見，被告
    為被告欣超公司之實際負責人，且客觀上被告戊○○係被被
    告欣超公司使用，為被告欣超公司服勞務而受被告欣超公司
    監督，原告平日會跟著車子搭乘升降梯，係因電梯沒有做欄
    杆，車子會跑出來，為了避免載布用之車子跑出升降梯所致
    ，況事故當時，原告係在2 樓倉庫期間，將空車推入升降梯
    時，因升降梯鋼索斷裂，致原告受有上開傷害。被告己○○
    、戊○○對於原告工作場所升降梯之設置，本應注意並維護
    升降梯設備（含鋼索在內）之使用安全，且本院經原告聲請
    會同行政院勞工委員會北區勞動檢查所人員於95年3 月23日
    至事故現場履勘上開升降梯設備（含鋼索在內）之安全性時
    ，亦因被告拒絕（見本院卷第94至96頁）而無法實施履勘（
    見本院卷第98至101 頁），則依民事訴訟法第367 條準用同
    法第345 條，被告就事故現場已改由他人經營使用而無法同
    意本院實施履勘之事實，並未提出任何證據證明之，被告顯
    無正當理由不從本院履勘之命令，本院自得審酌被告應注意
    並維護升降梯設備（含鋼索在內）之使用安全及原告因升降
    梯鋼索斷裂而受有上開傷害情形，認原告關於該履勘之主張
    為真實。核被告所為顯有過失，且其過失行為與原告之受傷
    間，具有相當因果關係。是原告請求被告負連帶損害賠償責
    任，洵屬有據。茲就原告之請求審酌如下：
    1.減少勞動能力之損害：原告主張其受有上開損害，前經勞
      工保險局評定為第7 級之殘廢，並據以核發殘廢給付，另
      依原告受傷前6 個月所領工資：33,536元（91年8 月）、
      42,492元（91年9 月）、41,843元（91年10月）、52,741
      元（91年11月）、28,737（91年12月）、29,423元（92年
      1 月），平均每月薪資38,129元，依事發92年1 月20日計
      至原告年滿60歲止，尚有工作能力8 年6 個月（共計102
      個月），則依各殘廢等級喪失或減少勞動能力比率表7 級
      殘廢，喪失勞動能力為百分之69.21及依月別單利複式霍
      夫曼法扣除中間利息計，被告自應連帶給付原告2,239,17
      4 元（38129 ×84.00000000=000000 0，0000000 ×69.2
      1% =0000000）等 語，為被告所不爭執，並有勞工保險局
      核定通知書、存褶（見本院板橋簡易庭94年度板勞調字第
      4 號卷第21至25 頁）為 證，核屬必要，應予准許。
    2.醫療費用及增加生活所需部分：原告於92年1 月20日受傷
      ，經治療後，目前雙下肢肌力正常，可正常行走，惟大小
      便仍處於失禁狀態等情，已如前述。足見原告目前病情有
      改善且查無惡化現象，則依財團法人恩主公醫院函（見本
      院卷第223 頁），原告應無施打肉毒桿菌之必要。是原告
      主張原告受有上開損害後，因脊髓神經受損，每年須注射
      肉毒桿菌2 劑，每劑10,500元，則每年須支出21,000元部
      分，即屬無據，應予剔除。另原告主張原告受有大小便失
      禁之後遺症，終日須使用成人尿布，每月須支出尿布費用
      2,38 8元，合計每年須支出28,656元，總計須支出49,656
      元，依內政部公布之平均餘命表（附表3）所示 ，中華民
      國男子平均年齡73.2歲，則自事發時，原告約54歲，計至
      73歲止，約尚有19年，依霍夫曼式扣除中間利息計，被告
      自應連帶給付原告651,288 元（49656 ×13.00000000=65
      1288）等語，為被告所不爭執，並有收據（見本院板橋簡
      易庭94年度板勞調字第4 號卷第28頁）為證，核屬必要，
      應予准許。
    3.慰撫金部分：原告因被告之疏失，致受有如上損害，不僅
      平素生活大受影響，且鎮日須以成人尿布以維衛生，其痛
      苦自非可言語，足認原告確受有非財產上之損害。爰審酌
      原告於受傷時年51歲，其財產總額約77萬元；被告欣超公
      司為雇主，被告己○○、戊○○各有財產總額約40餘萬元
      、330 餘萬元，有本院依職權調閱之被告財產資料（見本
      院卷第169至175頁）為證，及兩造之身分、地位、經濟能
      力、原告精神上所受痛苦程度等一切情狀，認原告請求被
      告賠償精神慰撫金150 萬元，顯屬過高，應以80萬元為適
      當。是原告此部分之請求，在80萬元之範圍內，即屬有據
      ，應予准許。逾此部分，則屬無據，應予駁回。
    4.綜上，原告得向被告請求損害賠償之金額計為3,740,118
      元（即2,239,174元＋49,656元＋651,288元＋80萬元＝3,
      740,118元 ）。惟「按勞工因遭遇職業災害而致死亡、殘
      廢、傷害或疾病時，雇主應依左列規定予以補償。但如同
      一事故，依勞工保險條例或其他法令規定，已由雇主支付
      費用補償者，雇主得予以抵充之：一  勞工受傷或罹患職
      業病時，雇主應補償其必需之醫療費用。二  勞工在醫療
      中不能工作時，雇主應按其原領工資數額予以補償。三
      勞工經治療終止後，經指定之醫院診斷，審定其身體遺存
      殘廢者，雇主應按其平均工資及其殘廢程度，一次給予殘
      廢補償。殘廢補償標準，依勞工保險條例有關之規定。」
      ，勞動基準法第59條第1至3款定有明文。本件原告受有上
      開職業傷害，經勞工保險局核定屬殘廢給付標準表第7 級
      之殘廢，原告已領取勞工保險殘廢給付732,600 元及自被
      告處領取紅包347,991 元，已如前述，則被告欣超公司主
      張抵充之，即屬有據，應自上開賠償金額中予以扣除，是
      原告僅得向被告請求損害賠償之金額為2,659,527 元（即
      3,740,118元－732,600 元－347,991元＝2,659,527 元）
      。
  (三)原告主張原告自受傷診療出院以來，被告欣超公司並未再為
    原告安置何等工作，則依職業災害勞工保護法第27條、第24
    條、第25條第1 項原告自得終止兩造間勞動契約（原告並以
    起訴狀之送達，以為終止之意思表示），則被告欣超公司自
    應給付原告資遣費，依原告77年10月17日到職，計至起訴狀
    送達之日（即94年1 月10日）終止與被告欣超公司間勞動契
    約止，共計年資16年2 個月，則依勞動基準法第17條，被告
    欣超公司自應給付原告616,419 元（38129×16又2/12=6164
    19）等語，為被告所不爭執，核屬必要，應予准許。
六、按「給付無確定期限者，債務人於債權人得請求給付時，經
    其催告而未為給付，自受催告時起，負遲延責任。其經債權
    人起訴而送達訴狀，或依督促程序送達支付命令，或為其他
    相類之行為者，與催告有同一之效力。」、「遲延之債務，
    以支付金錢為標的者，債權人得請求依法定利率計算之遲延
    利息。」、「應付利息之債務，其利率未經約定，亦無法律
    可據者，週年利率為百分之五。」，民法第229條第2項、第
    233條第1 項前段及第203條定有明文。從而，原告依勞動契
    約、僱傭及侵權行為損害賠償等法律關係，請求：(一)被告應
    連帶給付原告2,659,527 元及自起訴狀繕本送達翌日即94年
    1 月11日起至清償日止，按週年利率百分之五計算之利息。
    (二)被告欣超公司應給付原告616,419 元及自起訴狀繕本送達
    翌日即94年1 月11日起至清償日止，按週年利率百分之五計
    算之利息，為有理由，應予准許；逾此部分之請求，即屬無
    據，應予駁回。
七、原告陳明請准宣告假執行，經核原告並未依民事訴訟法第39
    0 條規定釋明在判決確定前不為執行，恐受難於抵償或難於
    計算之損害，且未陳明在執行前可供擔保以代釋明，即有未
    合，應予駁回。
八、本件事證已臻明確，兩造其餘攻擊、防禦方法及舉證，經本
    院審酌後，認對於判決結果均無影響，爰不一一論述，併此
    指明。
據上論結，本件原告之訴一部為有理由，一部為無理由，依民事
訴訟法第79條、第85條第2項，判決如主文。
中    華    民    國    95    年    11    月    30    日
                  民事第一庭    法  官  楊千儀
以上正本證明與原本無異。
如對本判決上訴，須於判決送達後20日內向本院提出上訴狀（需
按他造人數附繕本）。
中    華    民    國    95    年    11    月    30    日
                                書記官  簡青根


司法院資訊處製作；財團法人民間司法改革基金會備份。
